【裁判字號】    88,自,139
【裁判日期】    890628
【裁判案由】    偽造文書
【裁判全文】
臺灣彰化地方法院刑事判決                          八十八年度自字第一三九號
    自  訴  人  戊○○
    自訴代理人  李東興律師
    被      告  己○○
    選任辯護人  柯開運律師
右列被告因偽造文書案件，經談自訴人提起自訴，本院判決如左：
    主  文
己○○無罪。
    理  由
一、自訴意旨略以：被告己○○係松麟汽車股份有限公司（簡稱松麟公司）之法定代
    理人，於民國八十八年間偽造自訴人戊○○及案外人乙○○二人之印章，並於丁
    ○○所簽發之張化市第逼一信用合作社花壇分社，帳號0000000、支票號
    碼0000000之支票背面，偽造自訴人之印章署押以為背書，背書後持向第
    一商業銀行彰化分行借款，迄至第一商業銀行向本院聲請發支付命令後自訴人始
    發覺上情，因認被告涉犯刑法第二百十六條之行使偽造文書罪嫌。
二、按犯罪事實應依證據認定之，無證據不得推定其犯罪事實，又不能證明被告犯罪
    者，應諭知無罪之判決，此於刑事訴訟法第一百五十四條及同法第三百零一條第
    一項分別定有明文；及按認定不利於被告之事實須依積極證據，茍積極證據不足
    為不利於被告事實之認定時，即應為有利於被告之認定，更不必有何有利之證據
    ；再按事實之認定，應憑證據，如未能發現相當證據，或證據不足以證明，自不
    能以推測或擬制之方法，以為裁判基礎（最高法院三十年上字第八一六號、四十
    年台上字第八六號判例參照）。
三、自訴人認被告涉有右開犯罪，係以被告為松麟公司法定代理人，該支票上復有被
    告印文，且松麟公司持該支票向第一商業銀行借款，及有該支票及退票單影本為
    憑為主要論據；訊據被告堅詞否認有何偽造印章或印文犯行，辯稱：伊僅是該公
    司之掛名負責人，並未參與該公司任何業務之執行及至公司上班，對於該公司以
    上開支票向第一商業銀行借款之事，伊實不知情等語。
四、經查，證人即該公司之會計甲○○證稱：伊僅是處理公司之內帳，該支票伊不清
    楚，應是由公司之財務經理處理印章及支票，及一年之中未看到被告幾次，被告
    去公司僅是問生活狀況而已等語；證人即松麟公司之財務經理庚○○證稱：該支
    票由伊開立沒錯，背書由出納處理，所以不知背書何來等語；證人即松麟公司之
    法務代表辛○○證稱：公司之退票由伊處理，伊一年之中見被告十多次，她都是
    去公司看一看視察一下，該支票伊無處理到，並不知該票如何而來等語（均見八
    十八年度十一月二十四日筆錄）；證人即該公司之出納丙○○證陳：財務均由財
    務經理庚○○處理，被告為名義上負責人很少去公司，及該支票都由庚○○交予
    伊，而背書上自訴人之章不知為何人所蓋，且公司貼現後都存入公司帳戶，伊的
    業務就是把支票拿去貼現，該支票由蔡翠針拿予伊時已有背書等語；另證稱：「
    （在票貼時有無拿去給被告看或問她意見？）沒有，票貼是我的業務，無需去問
    她或請示她，更不用給她看。」等語（見八十八年十二月三日筆錄），足徵該票
    之背書究為財務經理庚○○，或出納丙○○，抑或另有他人所為雖待深究，惟由
    上諸證人所為之整述，被告辯稱伊不常去公司及未經手該支票背書等情，顯非無
    稽；另觀松麟公司之開會記錄，出席人員從未有被告，有該公司之開會記錄簿附
    卷足參；再衡情現代公司型態，企業所有與企業經營分離，企業之所有人雖掛名
    為公司負責人，但不參與實際經營者亦多有，被告所辯伊對公司業務沒有參與，
    及對該支票上自訴人之背書何來毫無所悉，亦頗合於常情；此外，自訴人提出之
    證據及本院之調查，均未有查何積極證據足認被告確有偽造自訴人之印章及印文
    ，或授意該公司之何職員偽造自訴人之印章及印文，揆諸前開條文及判例，自不
    能率為被告有罪之推定，應諭知被告無罪。
據上論斷，應依刑事訴訟法第三百四十三條、第三百零一條第一項，判決如主文。
中    華    民    國      八十九      年      六      月    二十八      日
                              臺灣彰化地方法院刑事第三庭
                                  法      官  吳俊螢
右正本證明與原本無異。
如不服本判決，應於送達後十日內，向本院提出上訴狀(須附繕本)。
告訴人或被害人對於判決如有不服具備理由請求檢察官上訴者，其上訴期間之計算係
檢察官收受判決正本之日期為準。
                                  法院書記官
中    華    民    國      八十        年                月              日


司法院資訊處製作；財團法人民間司法改革基金會備份。
